最高法院刑事判決　　　　　　九十四年度台上字第三０三九號
　　上　訴　人　甲○○
上列上訴人因違反著作權法案件，不服台灣高等法院中華民國九
十三年九月二十一日第二審更審判決（九十二年度上更(一)字第七
六二號，起訴案號：台灣士林地方法院檢察署八十七年度偵字第
四二一一號），提起上訴，本院判決如下：
    主  文
原判決關於甲○○部分撤銷，發回台灣高等法院。
    理  由
本件原判決撤銷第一審關於上訴人甲○○部分所為不當科刑之判
決，改判依想像競合犯之例，從一重論處上訴人共同連續意圖銷
售而擅自以重製之方法侵害他人之著作財產權罪刑（有期徒刑十
月），固非無見。
惟查：(一)、按外國人之著作，於我國加入「世界貿易組織」（Ｗ
ＴＯ）之前，固然享有著作權。然並不當然受我國著作權法之保
障，必也以該外國人之著作已取得我國著作權法保障之規定為先
決條件。故外國人之著作如何取得我國著作權之保障應於事實欄
內詳為記載，並於理由欄內論列及說明其憑以認定之理由，方足
資為適用法律之依據。本件原判決理由一之(六)內援引告訴人提出
之網頁刊登資料、電視遊樂器報導雜誌刊登資料、中日文報紙、
海關進口報單、裝載文件、英特全公司進、出貨單、期初期末存
量明細表、統一發票等文件（見原審上更(一)字卷第一０七頁至一
八二頁、第二八五頁至二九０頁），資作認定本件查獲之卡波光
公司享有著作權之「ＢＩＯＨＡＺＡＲＤ２」遊戲軟體，確係告
訴人在我國管轄區域內首次發行之論斷依據。惟查依告訴人所提
出上開資料之載示，其上載之日期均不一致，告訴人究竟是在何
年何月何日首次發行「ＢＩＯＨＡＺＡＲＤ２」遊戲軟體，原判
決於事實欄內並未具體加以認定。又原判決對於本件是否符合著
作權法第四條第一款但書規定，須「以該外國人之本國，對中華
民國人之著作，在相同之情形下，亦予保護且經查證屬實者為限
。」，猶俱未予調查及說明，乃逕謂「ＢＩＯＨＡＺＡＲＤ２」
之電腦程式著作，應受我國著作權法之保護，亦難謂無應調查之
證據未予調查及判決理由不備之違誤。(二)、次按商標法於九十二
年五月二十八日修正公布全文九十四條，並自同年十一月二十八
日起施行。經核修正前商標法第六十二條第一款規定，與修正後
商標法第八十一條第一項所規定者，雖其法定刑度未變，但其犯
罪之構成要件內容則已不盡相同。原審就商標法第八十一條修正
前後關於侵害他人商標專用權規定構要件之不同，疏未詳加審究
及敘明何者較有利於上訴人，且亦未加援引刑法第二條第一項前
段之規定，逕以商標法修正刑度未變，即以新法修正後商標法第
八十一條第一款論處，於法未合。(三)、再者，上訴人行為後，著
作權法於九十二年七月九日修正時，該法第九十一條第三項增訂
：「以重製於光碟之方法犯第一項之罪者，處五年以下有期徒刑
、拘役，或併科新台幣五十萬元以上五百萬元以下罰金。」，嗣
於九十三年九月一日再修正時，該法第九十一條第三項亦修正為
：「以重製於光碟之方法犯前項之罪者，處六月以上五年以下有
期徒刑、拘役，得併科新台幣五十萬元以上五百萬元以下罰金。
」。可見上訴人擅自以重製遊戲光碟之方法，侵害卡波光公司之
著作權，應似已構成九十二年七月九日後之著作權法第九十一條
第三項及九十三年九月一日修正之現行著作權法第九十一條第三
項之罪名，理應據此為法律適用之比較，於法旨方克相當。詎原
判決不察，逕依九十二年七月九日修正前之著作權法第九十一條
第二項、及九十二年七月九日修正後之著作權法第九十一條第一
項及現行著作權法第九十一條第二項規定為比較，而依刑法第二
條第一項但書規定比較新舊法，以九十二年七月九日修正前著作
權法有利於上訴人，乃適用修正前著作權法第九十一條第二項罪
論處（原判決第十五頁倒數第七行至第十六頁第二行）。其法則
之適用，亦難謂合。上訴意旨執此指摘原判決不當，非無理由，
應認原判決關於上訴人部分仍有撤銷發回更審之原因。至原判決
以公訴人認具有連續犯一罪關係，不另為無罪之諭知部分，基於
審判上不可分之原則，應一併發回，以符法制。
據上論結，應依刑事訴訟法第三百九十七條、第四百零一條，判
決如主文。
中　　華　　民　　國　九十四　年　　六　　月　　九　　日
                      最高法院刑事第八庭
                          審判長法官  呂　潮　澤
                                法官  吳　昆　仁
                                法官  孫　增　同
                                法官  吳　昭　瑩
                                法官  趙　文　淵
      本件正本證明與原本無異
                                      書  記  官
中　　華　　民　　國　九十四　年　　六　　月　 十六 　日
                                                      Ｃ
